【裁判字號】    94,交訴,81
【裁判日期】    950831
【裁判案由】    業務過失致死
【裁判全文】
臺灣士林地方法院刑事判決              94年度交訴字第81號
公  訴  人  臺灣士林地方法院檢察署檢察官
被      告  乙○○
選任辯護人  陳國雄律師
            劉宏邈律師
上列被告因業務過失致死案件，經檢察官提起公訴（94年度偵字
第6823號），被告於本院準備程序中就被訴之事實為有罪之陳述
，經本院合議庭裁定改由受命法官獨任依簡式審判程序審理並判
決如下：
    主  文
乙○○從事業務之人，因業務上之過失致人於死，處有期徒刑陸
月，如易科罰金以新台幣玖佰元即銀元參佰元折算壹日。
    事  實
一、乙○○係龍形企業有限公司之司機，平日以駕駛攪拌式混凝
    土車為業，係從事業務之人，於民國（下同）94年6 月16 日
    下午6 時20分許，駕駛車牌號碼892-QB號攪拌式混凝土車沿
    臺北縣八里鄉○○路由北往南方向行駛，途經上揭路段與文
    昌路交岔路口前，欲左轉文昌路，適對向車道有由張祈鑫駕
    駛車牌號碼Q7-4673 號之自用小客車直行駛至，乙○○本應
    注意臺北縣八里鄉○○路係臺北縣政府公告禁行大貨車之區
    域，未經許可，不得通行，而車牌號碼892-QB號攪拌式混凝
    土車雖取得大貨車通行證，然在每日下午5 時至7 時禁止通
    行，且依當時情形，又無不能注意之情事，竟疏未注意遵守
    道路交通標誌，即貿然違規左轉欲進入文昌路，致與亦疏未
    注意車前狀況之張祈鑫駕駛上揭車輛避煞不及，致張祈鑫所
    駕駛自用小客車車頭直接撞擊乙○○所駕駛之攪拌式混凝土
    車右後方，張祈鑫因而受有額部及下唇部有挫裂創傷、左肩
    部至右季胸部挫傷、肋骨成陷凹性骨折、右手肘及兩膝部、
    小腿部挫傷等傷害，嗣經警據報前往處理，將張祈鑫送醫急
    救，終因血、氣胸，於94年6 月16日晚上7 時30分不治死亡
    。乙○○於肇事後未被有偵查權之公務員或機關發覺其為犯
    嫌前，留在事故現場向到場處理之警員坦承為肇事者。
二、案經被害人張祈鑫之配偶甲○○訴由臺北縣政府警察局蘆洲
    分局報告臺灣士林地方法院檢察署檢察官偵查起訴。
    理  由
一、訊據被告對於上揭時地駕駛車號892-QB號攪拌式混凝土車沿
    臺北縣八里鄉○○路由北往南方向行駛，途經上揭路段與文
    昌路交岔路口前，欲左轉文昌路疏未注意遵守該路段及時段
    禁行大貨車之道路交通標誌，即貿然違規左轉欲進入文昌路
    ，致與亦疏未注意車前狀況之張祈鑫所駕駛之上揭車輛避煞
    不及，致張祈鑫所駕駛自用小客車車頭直接撞擊乙○○所駕
    駛之攪拌式混凝土車右後方，張祈鑫因而受有額部及下唇部
    有挫裂創傷、左肩部至右季胸部挫傷、肋骨成陷凹性骨折、
    右手肘及兩膝部、小腿部挫傷等傷害，張祈鑫送醫急救，終
    因血、氣胸，於94年6 月16日晚上7 時30分不治死亡一事，
    坦承不諱，復有道路交通事故現場圖、道路交通事故調查報
    告表（一）（二）、現場照片34張及車號892 －QB臺北縣大
    貨車通行證（車號892 －QB大貨車於每日下午5 時至7 時，
    禁止行駛臺北縣八里鄉○○路）及臺北縣政府94年2 月4 日
    北府交規字第0940069209號函及會勘紀錄、臺灣士林地方法
    院檢察署94年7 月22日勘驗筆錄等附於偵查卷可稽，又被害
    人張祈鑫確因本件車禍而死亡，亦有臺灣士林地方法院檢察
    署相驗屍體證明書、驗斷書、相驗筆錄及相驗照片4 張附於
    相驗卷宗內可參，事證明確。按駕駛人駕駛汽車，應遵守道
    路交通標誌、標線、號誌之指示。道路交通安全規則第90條
    定有明文，而臺北縣八里鄉○○路係臺北縣政府公告禁行大
    貨車之區域，未經許可，不得通行，而車牌號碼892-QB號攪
    拌式混凝土車雖取得大貨車通行證，然在每日下午5 時至7
    時禁止通行，且依當時情形，又無不能注意之情事，竟疏未
    注意遵守道路交通標誌，即貿然違規左轉欲進入文昌路，致
    與亦疏未注意車前狀況之張祈鑫所駕駛之車輛發生碰撞，自
    有過失。臺灣省臺北縣區車輛行車事故鑑定委員會亦認定被
    告有上開過失，此有該委員會95年5 月3 日北縣鑑字第9504
    67號鑑定意見書在卷可參。又被害人於發生碰撞前之1 、20
    0 公尺處即應注意到被告車輛已駛入路口待轉，此業經證人
    許添明於警詢中（被告、辯護人及檢察官均同意作為證據）
    證稱；「我大約在1 、2 百公尺前有看到前方有1 輛攪拌式
    大貨車欲左轉進入文昌路，此時突然有1 輛灰色自小客車從
    我右側之外側車道超至我車輛之前方直行，隔了不久我就看
    到該自小客車完沒有煞車跡象，車頭就直直朝大貨車之右後
    車身撞上去，」等語甚詳（見相驗卷第13頁），則被害人未
    注意車前狀況，並隨時採取必要之安全措施，於見前方有車
    輛欲左轉進入文昌路，仍疏未減速慢行，並隨時採取必要之
    安全措施，仍快速行駛致直接撞擊上被告之車輛，亦有過失
    ，惟此仍無解於被告過失責任之成立，又被告之過失與本件
    車禍之發生而致被害人死亡有相當之因果關係，被告過失致
    人於死之犯行應堪認定。至於公訴人認被害人有酒後駕車之
    疏失，惟查本件被害人係死後始抽血檢驗酒精濃度，而死後
    屍體經微生物作用亦可能產生酒精，故死者體內酒精反應除
    與生前飲食有關外，亦可能與屍體死後變化有關。此有法務
    部法醫研究所95年6 月20日法醫毒字第0950002706號函附於
    本院卷內可稽。而本件被害人張祈鑫死後經檢驗血液酒精濃
    度為59mg／dL，僅超出道路交通安全規則第114 條第2 款「
    血液中酒精濃度超過百分之0.05以上者不得駕車」規定之
    9mg ／dL，是尚難僅憑被害人張祈鑫死後經檢驗血液酒精濃
    度為59mg／dL，即證明被害人死亡前有飲酒而致酒後駕車之
    違規，併此敘明。
二、經查被告乙○○係龍形企業有限公司之司機，平日以駕駛攪
    拌式混凝土車為業，係從事業務之人，核被告所為，係犯刑
    法第276 條第2 項業務過失致死罪。又按被告行為後，刑法
    第2 條法律變更適用、第41條易科之折算標準及第62條自首
    之規定，已於94年1 月7 日經立法院修正三讀通過，總統命
    令公布，於95年7 月1 日施行，該第2 條係規範行為後法律
    變更適用所生新舊法律比較適用之準據法，於新法施行後，
    應適用新法第2 條第1 項之規定，為「從舊從輕」之比較。
    修正前刑法第41條第1 項前段規定：「犯最重本刑為5 年以
    下有期徒刑以下之刑之罪，而受6 個月以下有期徒刑或拘役
    之宣告，因身體、教育、職業、家庭之關係或其他正當事由
    ，執行顯有困難者，得以1 元以上3 元以下折算1日 ，易科
    罰金。」又修正前罰金罰鍰提高標準條例第2 條（於95年7
    月1 日修正刪除）規定，就其原定數額提高為100 倍折算1
    日，則本件被告行為時之易科罰金折算標準，最高得以銀元
    300 元折算1 日，經折算為新臺幣後，應以新臺幣900 元折
    算為1 日。惟95年7 月1 日修正公布施行之刑法第41條第1
    項前段則規定：「犯最重本刑為5 年以下有期徒刑以下之刑
    之罪，而受6 個月以下有期徒刑或拘役之宣告者，得以新臺
    幣1000元、2000元或3000元折算1 日，易科罰金。」比較修
    正前後之易科罰金折算標準，以修正前之規定，較有利於被
    告，則應依修正後刑法第2 條第1 項前段，適用修正前刑法
    第41條第1 項前段規定，定其折算標準。又刑法第62條有關
    自首之規定，原修正前之舊法規定為「必減」其刑，修正後
    刑法則改為「得減」其刑，此項變動影響行為人之刑罰法律
    效果，係屬刑法第2 條第1 項之「法律變更」，經比較新舊
    法結果，修正後條文並未對被告更為有利，自應依刑法第2
    條第1 項前段規定，依修正前刑法第62條前段規定，減輕被
    告之刑。本件被告於肇事後未被有偵查權之公務員或機關發
    覺其為犯嫌前，留在事故現場向到場處理之警員自承犯行，
    進而接受裁判，有台北縣政府警察局蘆洲分局道路交通事故
    肇事人自首情形記錄表在卷足憑，合於自首之要件，應依修
    正前刑法第62條前段減輕其刑。爰審酌本件車禍之發生，被
    告與被害人均有過失，及被告雖尚未與被害人家屬達成和解
    ，惟本件除已由保險公司給付理賠金150 萬元及由被告先給
    付慰問金10萬元外，因雙方就和解金額尚有180 萬元之差距
    ，在未能達成和解共識前，被告併已向台灣桃園地方法院提
    存220 萬元供被害人家屬提領，此有提存書影本2 紙附於本
    院卷可稽，是被告尚非全無和解之誠意，等一切情狀，酌情
    量處如主文所示之刑，並依修正前刑法第41條第1 項前段諭
    知易科罰金之折算標準，以示懲儆。
據上論斷，應依刑事訴訟法第273 條之1 第1 項、第299 條第1
項前段，修正後刑法第2 條第1 項前段、刑法第276 條第2 項、
修正前刑法第62條前段、第41條第1 項前段，修正前罰金罰鍰提
高標準條例第2 條，現行法規所定貨幣單位折算新台幣條例第2
條，判決如主文。
本案經檢察官王以文到庭執行職務。
中    華    民    國    95    年    8     月    31    日
                  刑事第一庭法  官  賴邦元
以上正本證明與原本無異。
如不服本判決，應於判決送達後10日內，向本院提出上訴狀。
                            書記官  游意婷
中    華    民    國    95    年    8     月    31    日
中華民國刑法第276條
（過失致死罪）
因過失致人於死者，處 2 年以下有期徒刑、拘役或 2 千元以
下罰金。
從事業務之人，因業務上之過失犯前項之罪者，處 5 年以下有
期徒刑或拘役，得併科3 千元以下罰金。


司法院資訊處製作；財團法人民間司法改革基金會備份。
